臺灣基隆地方法院刑事判決　　　　　　　 96年度易字第439號
公　訴　人　臺灣基隆地方法院檢察署檢察官
被　　　告　丁○○
上列被告因毀損案件，經檢察官提起公訴（96年度偵字第2863號
），本院判決如下：
    主  文
丁○○無罪。
    理  由
一、公訴意旨略以：被告丁○○與告訴人己○○曾發生口角，懷
    恨在心，於民國96年4 月14日21時30分許在基隆市○○街里
    民大會堂對面之停車場，持釘有鐵釘之木塊，刮告訴人己○○所有車號6828—FE號自小客貨車，造成該車車身板金毀損
    ，適逢當時甲○○之車輛停於該車旁，聽到刮車的聲音，下
    車察看，丁○○隨即逃逸。經己○○報警，為警尋監視器查
    獲，因認被告涉犯刑法第354 條之毀損罪嫌。
二、按犯罪事實應依證據認定之，無證據不得認定犯罪事實，又
    不能證明被告犯罪者，應諭知無罪之判決，刑事訴訟法第15
    4 條第2 項、第301 條第1 項分別定有明文。次按事實之認
    定，應憑證據，如未能發現相當證據，或證據不足以證明，
    自不能以推測或擬制之方法，為裁判基礎；又認定不利於被
    告之事實，須依積極證據，茍積極證據不足為不利於被告事
    實之認定時，即應為有利於被告之認定，更不必任何有利之
    證據；再刑事訴訟法上所謂認定犯罪事實之積極證據，係指
    適合於被告犯罪事實認定之積極證據而言，雖不以直接證據
    為限，間接證據亦包括在內，然而無論直接或間接證據，其
    為訴訟上之證明，須於通常一般之人均不致有所懷疑，而得
    確信其為真實之程度者，始得據為有罪之認定，倘其證明尚
    未達到此一程度，而有合理之懷疑存在而無從使事實審法院
    得有罪之確信時，即應由法院為諭知被告無罪之判決；另告
    訴人之告訴，係以使被告受刑事訴追為目的，是其陳述是否
    與事實相符，仍應調查其他證據以資審認（最高法院40年臺
    上字第86號、30年上字第816 號、29年上字第3105號、76年
    臺上字第4986號、52年臺上字第1300號判例意旨參照）。又
    被告於經判決有罪確定前，應被認定為無罪，被告並無自證
    無罪之義務，為刑事訴訟之基本原則，被告否認犯罪所持之
    辯解，縱無可取，仍不得因此資以為反證其犯罪之論據。
三、本件公訴人認被告丁○○涉有上開毀損罪嫌，無非係以被告
    於警詢及偵查中之供述，證人甲○○於警詢及偵查中之證述
    ，並有監視錄影光碟翻拍之照片影本4 張在卷可稽，為其主
    要論據。訊據被告丁○○堅決否認有何毀損犯行，辯稱：證
    人甲○○當時在車內，不可能聽到車子的刮痕聲，從監視錄
    影的畫面只有看到1 個穿黃色衣服的人經過，就說是伊，且
    該車刮痕是舊的刮痕，不是新的刮痕，伊案發當日有參加基
    隆吳姓宗親會在北都飯店的聚餐，討論7 月普渡的事情，吃
    飯吃到很晚，聚餐到很晚，晚上10點才回家，案發當時，伊
    根本不在現場，監視錄影器畫面顯示的人不是伊，因為伊身
    高166 公分，體重53公斤，也沒有禿頭，跟監視錄影畫面的
    人根本不相同，況且伊也沒有跟告訴人間有口角糾紛等語。
四、經查：
  (一)關於告訴人己○○所有上開自小客貨車於上開時間、地點之
    停車場，遭人持釘有鐵釘之木塊刮該自小客貨車之車身，造
    成該車車身板金毀損等情，業據證人甲○○於96年4 月26日
    警詢中證稱：「於96年4 月14日晚上21時38分，在基隆市○○街○○里○○○○○路對面的空地，被刮痕的自小客貨（
    車號6828─FE）停在我駕駛座的右邊，面向馬路。當時我在
    車上要拿東西回家時，在駕駛座上聽到右邊自小客貨（車號
    6828─FE）有奇怪聲音，因為我的窗戶未關上，往右看發現
    有1 位戴著眼鏡，穿黃色短袖衣服，身高約165 公分，40～
    50歲的男子，那名男子手裡拿著東西繞著停靠右邊的自小客
    貨車（車號6828─FE）。當我下車看他時，他仍然在車殼上
    刮出刮痕，並未停止。我拿東西回家後，想要出來移車時，
    發現車主正在詢問他的車子被誰刮傷。於是我就將當時發現
    親眼看到之實情告訴他（車主）。」、「（犯嫌拿何工具？
    如何刮傷毀損小自貨6828號？你有無親眼目睹？）我有看到
    他拿著1 至2 吋的木塊，上面有著2 至3 根的大釘子，犯嫌
    就將該鐵釘往小自貨6828─FE號之車趁人不注意時繞著該車
    刮傷毀損迴轉1 圈。我有親眼看到。」（見96年度偵字第28
    63號偵查卷第12頁至第14頁）等語；其於96年6 月22日檢察
    官偵訊時具結證稱：「（96年4 月14日晚上9 點30分你人在
    哪裡？）我9 點多停好車子回家，又回車子拿印表機，那時
    約9 點30分，我看到1 個穿黃色衣服的人從我身邊走過去，
    我在車上抽煙，車號6828─FE的車子停到我旁邊，我聽到我
    旁邊的那部車子有刮的聲音，我覺得很奇怪，我就看到那個
    男的手上拿1 根木棒有釘著鐵釘，那部車子就有刮傷的痕跡
    。」（96年度偵字第2863號卷第19頁至第21頁）等語；又於
    本院96年8 月20日審理時具結證稱：「（你當天看到的情形
    為何？）我當天晚上9 點半左右要回車上拿列表機，因為下
    雨，我在車上抽菸等雨停下來，我因為抽煙的關係，窗戶有
    拉下來，所以就聽到我右邊的車子有發出刮車的聲音，我窗
    戶本來開比較小，聽到聲音我就開到全開，我看到有一個穿
    黃色衣服的人，在我副駕駛座的旁邊，手上拿著木條上面有
    釘子，正在刮停在我右邊車子的車身，有一直刮到後車身，
    我就下車到我旁邊的車的右側去看那個人，那個人看到我就
    趕快離開，我是有正面看到他，但是因為時間很短，且天色
    比較暗，所以沒有辦法非常清楚那個人的模樣。」（見本院
    96年8 月20日審判筆錄）等語。核與告訴人於警詢、檢察官
    偵訊及本院審判時指訴其所有自小客貨車遭人毀損之情相符
    （見96年度偵字第2863號卷第9 頁至第11頁、96年度偵字第
    2863號卷第19頁至第21頁、本院96年7 月30日、96年8 月20
    日、96年9 月3 日審判筆錄），並有監視錄影光碟翻拍照片
    4 幀、證人即告訴人己○○於檢察官偵訊時庭呈其所有車號
    6828─FE號自小客貨車刮痕之照片20幀在卷可稽（96年度偵
    字第2863號卷第15頁至第16頁、第22頁至第28頁背面），足
    認告訴人己○○所有上開自小客貨車，確於上開時間、地點
    之停車場，遭人持釘有鐵釘之木塊刮該自小客貨車之車身，
    造成該車車身板金毀損，足堪認定。
  (二)次查告訴人己○○於96年4 月14日22時3 分許，至基隆市○○街○○里○○○○○路對面空地，準備開走其老婆所有車
    號6828─FE自小客貨車，發現車子前後左右的車體遭人用針
    刺的東西刮傷，於是我就詢問附近的居民，後來遇見證人甲○○，他就告知告訴人該車子是如何被刮傷後，告訴人報警
    處理，經告訴人、目擊證人甲○○與承辦警方人員一同前往
    調閱路口監視錄影器，經告訴人當場觀看指認犯嫌被告丁○○等情，迭據告訴人於警詢、檢察官偵訊及本院審判時指述
    甚明（見同上卷宗），而目擊證人甲○○於警詢中附和告訴
    人指認犯嫌為被告為其在案發現場當場看見毀損刮傷告訴人
    車輛之人，伊當天親眼目擊之犯嫌是否與告訴人、承辦員警
    一同當場觀看監視器內之人相符，確定長相特徵穿著均相符
    就是被告丁○○沒有錯等語（見96年度偵字第2863號偵查卷
    第14頁）；惟目擊證人甲○○於檢察官偵訊時具結證稱，持
    釘有鐵釘之木塊刮該自小客貨車之車身之人無法確定就是在
    偵查庭的被告，因為當時光線很暗，所以無法確定等語（96
    年度偵字第2863號卷第19頁至第21頁），是目擊證人甲○○
    於警詢、檢察官偵訊供述前後歧異，無法確定證人甲○○警
    詢或檢察官偵訊時何時證述為可信。故本院於96年8 月20日
    審判時詰問證人甲○○：「（你在警察局稱你有確定你當場
    觀看監視器內的人，長相、特徵、穿著，均與你當日親眼目
    睹的犯嫌相符，是吳鍾賢沒有錯，與你在偵訊時檢察官問你
    時，你說當時光線很暗，你無法確定，二者不符，有何意見
    ？並提示警、偵訊筆錄並告以全部內容）我在警局時是說監
    視器畫面內穿黃色衣服的人就是毀損告訴人的車輛沒有錯，
    並不是說吳鍾賢沒有錯，當時警察有拿犯嫌的照片給我看，
    我當場有表示我無法確定，因為當時天色比較暗，且當時嫌
    犯的頭髮比較長。」、「（那個穿黃色衣服的男子有無什麼
    特徵？）有戴眼鏡，身高比我矮，我身高169 公分，那名男
    子身高約165 公分，約4 、50歲。」、「（那名黃衣男子，
    與你剛才看到庭上的被告，是不是同一個人？）是不是同一
    個人我無法確定，但是體型、身高、年紀有相符，長相部分
    我無法確定。」、「（你當天看到該名黃衣男子刮的車輛是
    否就是偵查卷內照片所示6828─FE的車輛，提示照片？）是
    。）」（見本院96年8 月20日審判筆錄）等語。綜上，依照
    證人甲○○所述，其無法確定被告即為持釘有鐵釘之木塊刮
    告訴人所有自小客貨車之車身之人，但是監視錄影光碟畫面
    中該名穿黃衣之男子為持釘有鐵釘之木塊刮告訴人所有自小
    客貨車之車身之人。
  (三)承上所述本件爭點厥為監視錄影光碟畫面中該名穿黃衣之男
    子是否為被告？經本院於96年7 月30日審判庭時勘驗監視錄
    影光碟，勘驗結果：「畫面左下方顯示96年4 月14日21時33
    分22秒鏡頭有一身穿黃衣男子出現。畫面顯示21時34分該黃
    衣男子走向告訴人停放車輛處前方。畫面顯示21時35分左右
    有另1 名男子走進停車處。畫面21時37分26秒時該黃衣男子
    又出現在鏡頭上，出現在告訴人停車處。畫面無法很清晰的
    看出該名黃衣男子的長相。」等語，有本院勘驗當庭製作之
    勘驗筆錄在卷可按（本院96年度易字第439 號卷第13頁）。
    是無法依據監視錄影光碟之畫面認定，該名穿黃衣之男子為
    被告。況且目擊證人甲○○於案發當時坐在其駕駛之自小客
    車駕駛座，看到其車停放處之右邊有人持釘有鐵釘之木塊刮
    告訴人所有自小客貨車車身，目擊證人距離該名行為人最近
    ，猶無法確認被告即為持釘有鐵釘之木塊刮告訴人所有自小
    客貨車車身。告訴人於本院審判時復指出，被告有2 手插胸
    前的習慣，他身穿的黃色衣服是我們里裡面神明會的衣服，
    他之前有幫忙迎媽祖，有收到贈送的衣服，這個部分我們的
    舊里長庚○○可以證明，該里長也認識被告很久了等語，惟
    依照96年度偵字第2863號偵查卷第15至16頁監視錄影光碟翻
    拍之照片所示，僅有第16頁上方照片穿著黃衣之男子有手插
    胸前的樣子，其餘之照片則未有手插胸前的樣子，另告訴人
    指被告身穿的黃色衣服是我們里裡面神明會的衣服，此情則
    為被告所否認，而告訴人於本院96年8 月20日審判時供稱，
    被告也有1 件，這是96年3 月23日有幫忙抬神轎就有發衣服
    ，不需要參加神明會，我有問過庚○○，庚○○說發放時有
    簽名的名單，已經燒掉了等語，是無法證明監視錄影光碟翻
    拍照片行為人所穿之黃衣，是否即為告訴人所述之神明會所
    發送，而告訴人又已詢問主辦人庚○○，發送時簽名之名單
    業已燒毀，亦無法證明被告是否有領取告訴人所述神明會發
    送之黃衣，另查被告丁○○於96年4 月14日參加基隆吳姓宗
    親會聚餐，證人丙○○即該吳姓宗親會第1 組之組長，被告
    為該組之組員，另證人乙○○即該宗親會之理事長，證人丙○○、乙○○均參與出席宗親會之聚餐，當日宗親會聚餐席
    開6 、7 桌，參加的人數甚多，對於被告當日穿著已經不記
    得等情，業據證人丙○○、乙○○於本院96年8 月20日審判
    時具結證述明確，是不能以證人丙○○、乙○○之證述證明
    被告案發前參加宗親會聚餐之穿著為何。綜上，告訴人上開
    所述，並不足以據以認定監視錄影光碟畫面所示身穿黃衣之
    人即為被告丁○○。
  (四)檢察官於本院96年8 月20日審判時詰問被告「（【聲請提示
    台灣基隆地方法院檢察署96年6 月22日訊問筆錄】你於偵訊
    時否認有用鐵釘刮壞告訴人的車子，但承認96年4 月14 日
    21時30分有經過崇安街里民大會對面的停車場，與你剛才所
    述快10點才離開北都飯店不符，有何意見？）我當時沒有承
    認我經過那裡，我是說那裡是我平常要經過的路，我當天是
    騎機車回家，並沒有經過那裡。」等語，經本院當庭勘驗該
    署上開期日之偵訊光碟勘驗結果：「（檢察官問：被告96年
    4 月14日21時30分在崇安街里民大會對面的停車場，你以鐵
    釘刮壞己○○6828─ＦＥ車身的烤漆？）被告回答，沒有，
    那天我剛好去吃宗親會，剛好從那邊過去，我沒有刮。（檢
    察官再問：被告你有從那邊經過而已？）被告回答：那個路
    是我們的家。（檢察官又問：你有從那邊經過對不對？）被
    告回答：對。」，依據勘驗光碟之內容所示，被告否認毀損
    告訴人所有之自小客貨車，而被告答以案發當日其參加宗親
    會的聚餐，剛好從那邊過去，而該案發的地點係被告平日返
    家要經過之處，因為偵查檢察官已經設定好前述之「96年4
    月14日21時30分在崇安街里民大會對面的停車場，你以鐵釘
    刮壞己○○6828─ＦＥ車身的烤漆？」問題，故讓人以為被
    告於偵訊時供稱案發的時間、地點，被告有在場，但被告於
    檢察官偵訊時之真意並非在案發的時間有在現場，故不能以
    此推認被告於案發之時間確有在案發之現場。
  (五)被告辯稱，案發當天參加基隆吳姓宗親會聚餐，聚餐的地點
    在基隆北都飯店，聚餐是要討論普渡的事情，討論到很晚大
    約快要晚上10點才回去云云，然證人即基隆吳姓宗親會第1
    組組長丙○○於本院審判時具結證稱，當天聯誼會是晚上9
    點40左右，而被告是幾點離開伊並不清楚，吃完飯大家就陸
    續離開，至於被告有無中途離開，或是提前離開，伊並不知
    道，我沒有注意到他等語（見本院96年8 月20日審判筆錄）
    ；證人即吳姓宗親會理事長乙○○於本院審判時證稱，當天
    你們聯誼會約晚上約9 點半結束，結束之後還有人繼續留下
    來唱歌、聊天，被告當天何時離開聯誼會會場伊並不清楚，
    當天並沒有跟被告同桌吃飯，只是有過去敬酒，敬酒時有看
    到被告，敬酒時大約9 點10分左右等語，依照證人丙○○、
    乙○○之證詞，並無法證明被告前開所述，聚餐討論普渡的
    事情，討論到很晚大約快要晚上10點才回去之情事。而依照
    公訴人庭呈被告持用門號0000000000號行動電話雙向通聯紀
    錄，通聯紀錄顯示該門號於96年4 月14日21時16分有使用行
    動電話，基地台顯示為基隆市○○路，而非被告所述聚餐地
    點基隆市北都飯店附近，被告雖辯以，伊把電話拿給伊子，
    伊子先回去，伊子沒有電話，伊妻叫伊子趕快回去，打電話
    的發話者是伊妻等語。然依照該門號通聯之時間96年4 月14
    日21時16分與本件告訴人所有自小客貨車遭人毀損之時間96
    年4 月14日30分許，相隔約有14分鐘，實難據此逕行推認被
    告即為毀損告訴人所有自小客貨車之人。退步言之，被告所
    辯案發當時並不在場之辯解，縱不可採，然被告於經判決有
    罪確定前，應被認定為無罪，被告並無自證無罪之義務，為
    刑事訴訟之基本原則，被告否認犯罪所持之辯解，縱無可取
    ，仍不得因此資以為反證其犯罪之論據。
五、綜上各節所述，本件公訴人所之證據，不足證明被告有公訴
    人所指之毀損犯行，此外，本院復查無其他積極證據足證被
    告有公訴人所指犯罪，揆諸前揭說明，不能證明被告犯罪，
    依法應為無罪判決之諭知。
據上論斷，應依刑事訴訟法第301 條第1項，判決如主文。
本案經檢察官戊○○到庭執行職務
中　　華　　民　　國　　96　　年　　9 　　月　　17　　日
                  刑事第三庭法    官  黃永定
以上正本證明與原本無異。
對於本件判決如有不服，應於收受送達後10日內，向本院提出上
訴書狀，上訴於臺灣高等法院，並按他造當事人之人數附具繕本
。
中　　華　　民　　國　　96　　年　　9 　　月　　17　　日
                            書 記 官  劉珍珍
